臺灣臺南地方法院刑事判決　　　　　 94年度交簡上字第110號
上　訴　人　丙○○
即　被　告
上列上訴人因過失傷害案件，不服中華民國九十四年七月二十七
日本院九十四年度交簡字第一四二八號第一審判決（聲請簡易判
決處刑案號：九十四年度核退偵字第二０五號），提起上訴，本
院管轄之第二審合議庭判決如下：
    主  文
原判決撤銷。
丙○○因過失傷害人致重傷，處有期徒刑肆月，如易科罰金，以
佰元折算壹日。緩刑年。
    事  實
一、丙○○於民國九十三年十二月二十八日上午八時許，駕駛車
    牌號碼ＵＨ－８０５６號自小貨車，沿臺南縣安定鄉港口村
    未命名之村里道路由北向南行駛，行經該路段港口村三三二
    之五號前無號誌之交岔路口時，本應注意駕駛車輛行至無號
    誌之交岔路口，應減速慢行，並注意車前狀況，隨時採取必
    要之安全措施，而依當時天候晴、日間自然光線、路面乾燥
    無缺陷、無障礙物、視距復屬良好之情形下，並無不能注意
    之情事，竟疏於注意及此，未減速慢行，並採取必要之安全
    措施，適有乙○○無照騎乘車號ＣＦ２－１５９號重型機車
    ，沿村里未命名道路由東向西行駛行至上開無號誌交岔路口
    ，亦疏未注意同為直行車，左方車應暫停讓右方車先行，即
    貿然直行，而與丙○○所駕駛之自小貨車發生碰撞，致乙○
    ○人車倒地，受有肝臟撕裂傷併內出血、肋骨骨折、右手小
    指挫傷、右腎瘀傷挫傷、雙膝腰部多處挫傷、膽囊切除、右
    肝葉切除、右小指清創手術等重大難治之傷害。丙○○於車
    禍事故發生後，在臺南縣警察局善化分局交通事故處理小組
    據報到場處理，尚不知何人為肇事車輛之駕駛人前，丙○○
    在肇事現場主動表示其為駕駛人並自首犯罪，接受裁判。
二、案經乙○○訴由臺南縣警察局善化分局報請告臺灣臺南地方
    法院檢察署檢察官偵查聲請簡易判決處刑。
    理  由
一、上開犯罪事實，業據上訴人即被告於本院審理時坦承不諱，
    核與告訴人乙○○指訴之情節相符，並有道路交通事故現場
    圖、道路交通事故調查報告表（一）（二）、診斷證明書各
    一件及現場暨車輛毀損照片十三幀在卷可稽（見警卷第八至
    十、十一、十六至二二頁）。又告訴人因本件車禍而人車倒
    地，受有肝臟撕裂傷併內出血、肋骨骨折、右手小指挫傷、
    右腎瘀傷挫傷、雙膝腰部多處挫傷、膽囊切除、右肝葉切除
    、右小指清創手術等傷害，有財團法人奇美醫院九十四年二
    月十五日診斷證明書一紙在卷可憑（見警卷第十一頁），則
    以告訴人受有前揭「膽囊切除」、「右肝葉切除」之傷害，
    堪認告訴人之傷勢，已達重大難治之傷害程度。
二、按汽車行駛時，駕駛人應注意車前狀況，並隨時採取必要之
    安全措施；行經無號誌之交岔路口時，應減速慢行，作隨時
    停車之準備，道路交通安全規則第九十四條第三項、第九十
　　三條第一項第二款分別定有明文。查被告為經正常程序考領
    駕駛執照之人，對上開交通安全規則為其應注意之事項當知
    之甚稔，又本件案發時天候晴、日間有自然光線、路面乾燥
    無缺陷，且無障礙物，視距復屬良好，並無不能注意之情形
    ，有前開道路交通事故調查報告表載明可考，足見依當時狀
    況被告客觀上並無不能注意之情狀，其應注意能注意而疏未
    注意，未減速慢行並注意車前狀況，且隨時採取必要之安全
    措施，即貿然駕車穿越無號誌之交岔路口，致與告訴人騎乘
    之機車發生撞擊，告訴人因而人車倒地受有前揭重傷害，被
    告顯有過失至明。又按車輛行至無號誌之交岔路口，如同為
    直行車，左方車應暫停讓右方車先行，道路交通安全規則第
    一百零二條第一項第二款亦定有明文。查本件告訴人無照騎
    乘機車行抵上開交岔路口，本應注意上開道路交通安全規則
    ，而事發當時，應無不能注意之情形，已如前述，其應注意
    能注意而疏未注意，左方車未暫停讓右方車先行，仍貿然直
    行，致與被告駕駛之自小貨車發生碰撞，自亦有過失甚明。
三、本件肇事責任歸屬，經送臺灣省臺南區行車事故鑑定委員會
    鑑定，鑑定意見亦認：「一、乙○○無照駕駛普通重型機器
    腳踏車，行經無號號誌肇事岔路口，左方車未讓右方車先行
    ，為肇事主因。二、丙○○駕駛小貨車，行經無號誌岔路口
    ，未減速慢行，未注意車前狀況，為肇事次因。」等語，有
    該委員會九十四年二月一日鑑定意見書一件在卷可參（見警
    卷第十四頁），堪認被告與告訴人均有肇事原因，是被告就
    本件交通事故之發生確有過失一節，應可認定。再者，本件
    告訴人所受之重傷害結果，係因被告上開過失之行為所致，
    是被告之過失行為與告訴人所受重傷害間，具有相當之因果
    關係，雖本件告訴人於本件車禍肇事原因亦有過失，然被告
    之過失與告訴人之過失，既併合而為本件事故危害發生之原
    因，仍不能阻卻被告之過失責任。綜上，被告上開自白與事
    實相符，堪以採信。本件事證明確，被告犯行洵堪認定，自
    應依法論科。
四、核被告所為，係犯刑法第二百八十四條第一項後段之過失傷
    害致重傷害罪。又被告肇事後，犯罪未被有偵查權之公務員
    或機關發覺其為犯嫌前，留在現場向據報前往處理交通事故
    處理小組警員坦承肇事者，進而接受裁判，有前開道路交通
    事故現場圖及臺南縣警察局善化分局道路交通事故肇事人自
    首情形紀錄表各一紙附卷（見警卷第八、十二頁）可憑，其
    行為合乎自首之要件，應依刑法第六十二條前段之規定減輕
    其刑。
五、原審以被告罪證明確，因予論罪科刑，固非無見。惟查：本
    件被告肇事後，致告訴人之人車倒地，受有肝臟撕裂傷併內
    出血、肋骨骨折、右手小指挫傷、右腎瘀傷挫傷、雙膝腰部
    多處挫傷、「膽囊切除」、「右肝葉切除」、右小指清創手
    術等重大難治之傷害，業如前述，是被告所為，應係犯刑法
    第二百八十四條第一項後段之過失傷害致重傷害罪，原審認
    被告所為，係犯刑法第二百八十四條第一項前段之過失傷害
    罪，尚有未洽。上訴意旨雖未具體指摘原判決有何不當，然
    原判決既有可議，自屬無可維持，應由本院撤銷改判。爰審
    酌被告與告訴人於本案之各自過失程度、告訴人所受之傷害
    非輕，被告已與告訴人達成民事和解，有卷附本院九十四年
    度南簡字第一五二０號和解筆錄可按（見本院卷第三三至三
    四頁），及其犯罪後坦承犯行，具有悔意等一切情狀，量處
    如主文第二項所示之刑，並諭知易科罰金之折算標準。又被
    告前因違犯麻醉藥品管理條例案件，經臺灣台北地方法院於
    八十年九月三十日以八十年度易字第五六六六號判決，判處
    有期徒刑六月確定，於八十年十月二十九日易科罰金執行完
    畢後，五年以內未曾受有期徒刑以上刑之宣告，有卷附臺灣
    高等法院被告前案紀錄表可參，其因一時駕車疏失致犯本罪
    ，且於本件行準備程序後，積極與告訴人達成民事和解，堪
    認被告犯後已具悔意，其經此偵審程序後，當知所警惕，應
    無再犯之虞，本院認其所宣告之刑，以暫不執行為適當，爰
    併宣告緩刑三年，以啟自新。
據上論斷，應依刑事訴訟法第四百五十五條之一第一項、第三項
、第三百六十九條第一項前段、第二百九十九條第一項前段，刑
法第二百八十四條第一項後段、第六十二條前段、第四十一條第
一項前段、第七十四條第二款，罰金罰鍰提高標準條例第一條前
段、第二條，判決如主文。
本案經檢察官甲○○到庭執行職務。
中　　華　　民　　國　　94　　年　　11　　月　　18　　日
　　　　　　　　　刑事第五庭    審判長法　官  鄧希賢
                                      法  官  包梅真
                                      法  官
以上正本證明與原本無異。
本判決不得上訴。
                                      書記官  陳怡吟
中　　華　　民　　國　　94　　年　　11　　月　　18　　日
附錄法條：
刑法第二百八十四條第一項
因過失傷害人者，處6月以下有期徒刑、拘役或500元以下罰金，
致重傷者，處1年以下有期徒刑、拘役或500元以下罰金。
